【裁判字號】    98,交聲,2097
【裁判日期】    980821
【裁判案由】    交管條例聲異
【裁判全文】
臺灣板橋地方法院交通事件裁定        98年度交聲字第2097號
原處分機關  交通部公路總局臺北區監理所蘆洲監理站
異  議  人
即受處分人  甲○○
                    國民
上列異議人即受處分人因違反道路交通管理處罰條例案件，對於
交通部公路總局臺北區監理所蘆洲監理站98年7 月20日北監蘆字
第裁46-AL0000000號、北監蘆字第裁46-AL0000000號處分聲明異
議，本院裁定如下：
    主      文
異議均駁回。
    理      由
一、原處分意旨略以：異議人即受處分人甲○○於民國98年5 月
    31日下午3 時50分許、同年6 月1 日上午10時31分許，將其
    所有之車牌號碼FJX-175 號重型機車違規停放在設於臺北縣
    板橋市板橋捷運站之身心障礙專用停車位內，經警拍照後逕
    行舉發之。嗣異議人不服舉發提出申訴，經原處分機關調查
    結果，仍認前開違規行為明確，乃依道路交通管理處罰條例
    第56條第1 項第10款規定，各裁處罰鍰新臺幣（下同）1,20
    0 元。
二、本件聲明異議意旨略以：異議人停車時，已在車首置放身心
    障礙手冊及專用停車證影本，舉發員警僅於車尾處掛上罰單
    ，並未確實查看異議人有無置放上開證明文件；又身心障礙
    者本身對於交通工具之使用有極大困難，才由家屬代為載送
    ，異議人確知所停放位置為身心障礙專用停車位，並因領有
    停車證才會停放該處，舉發員警竟連續告發，為此聲明異議
    ，請求撤銷原處分云云。
三、按在設有殘障者專用停車標誌處所，非殘障用車不得停放，
    道路交通安全規則第112 條第1 項第5 款已有明文；次按汽
    車駕駛人於身心障礙專用停車位違規停車者，處600 元以上
    1,200 元以下罰鍰，道路交通管理處罰條例第56條第1 項第
    10款亦有明定。又身心障礙者本人或同一戶籍之家屬一人得
    申請身心障礙者專用停車位識別證明。前項證明包括身心障
    礙者專用停車位識別證，及身心障礙者專用車輛牌照。申請
    身心障礙者專用停車位識別證明者，應就身心障礙者專用停
    車位識別證或身心障礙者專用牌照擇一申請。申請身心障礙
    者專用停車位識別證者，應具有汽車或機車之駕駛執照及行
    車執照；其申請機車專用停車位識別證者，以經監理單位檢
    驗合格之特製車者為限。使用身心障礙者專用停車位者，除
    掛有專用牌照之車輛外，應將身心障礙者專用停車位識別證
    置於汽車擋風玻璃明顯處或黏貼於機車車首，以供查核檢驗
    。違規佔用路邊停車場專用停車位者，由交通勤務警察、依
    法令執行交通稽查任務人員或交通助理人員依道路交通管理
    處罰條例第56條規定辦理，並為身心障礙者專用停車位設置
    管理辦法第6 條第1 項至4 項、第9 條第1 項、第14條第1
    項所明定。
四、經查：
（一）異議人甲○○於98年5 月31日下午3 時50分許、同年6 月
      1 日上午10時31分許，將其所有車牌號碼FJX-175 號重型
      機車，停放在設於臺北縣板橋市板橋捷運站之身心障礙專
      用停車位內，經警拍照後逕行舉發等事實，業據異議人於
      聲明異議狀中自承不諱，並有採證照片2 張、臺北市政府
      警察局舉發違反道路交通管理事件通知單2 紙附卷可稽。
      又上開重型機車並非身心障礙者專用停車位設置管理辦法
      第6 條第4 項所規定之特製車，亦有該車輛相片2 張在卷
      可參，自均堪認定。
（二）次查，異議人之妻莊秀梅固領有身心障礙手冊，且已向臺
      北縣政府申請取得編號036581號身心障礙者專用停車位識
      別證，此有異議人提出之中華民國身心障礙手冊及臺北縣
      政府編號036581號身心障礙者專用停車位識別證影本各1
      份在卷可稽。惟經本院向臺北縣政府函詢結果，該證申請
      人為異議人之妻莊秀梅，登記車號為「8926-MR 」，僅限
      汽車使用，另莊秀梅未申請機車專用停車位識別證等情，
      有臺北縣政府98年8 月13日北府社障字第0980653920號函
      1 紙附卷可佐。足見異議人所持有之上開身心障礙者專用
      停車位識別證僅限汽車使用，異議人當時既非駕駛車牌號
      碼8926-MR 號自用小客車，而係騎乘非經監理單位檢驗合
      格之特製車之車牌號碼FJX-175 號重型機車，揆諸上開規
      定，自不得將上開重型機車停放於身心障礙專用停車位內
      。是異議人以其領有編號036581號身心障礙者專用停車位
      識別證，主張可於上揭身心障礙專用停車位內停車，自無
      可採。
（三）另按道路交通管理處罰條例第7 條之2 之逕行舉發案件，
      逕行舉發汽車有第56條第1 項規定之情形，而駕駛人不在
      場或未能將汽車移置每逾2 小時，得連續舉發，同條例第
      85條之1 第2 項第2 款亦有明文。復按道路交通管理處罰
      條例係為加強道路交通管理，維護交通秩序，確保交通安
      全而制定。該條例第85條之1 規定，係對於汽車駕駛人違
      反同條例第56條第1 項各款而為違規停車之行為，得為連
      續認定及通知其違規事件之規定，乃立法者對於違規事實
      一直存在之行為，考量該違規事實之存在對公益或公共秩
      序確有影響，除使主管機關得以強制執行之方法及時除去
      該違規事實外，並得藉舉發其違規事實之次數，作為認定
      其違規行為之次數，從而對此多次違規行為得予以多次處
      罰，並不生一行為二罰之問題，故與法治國家一行為不二
      罰之原則，並無牴觸。立法者固得以法律規定行政機關執
      法人員得以連續舉發及隨同多次處罰之遏阻作用以達成行
      政管制之目的，但仍須符合憲法第23條之比例原則及法律
      授權明確性原則。鑑於交通違規之動態與特性，則立法者
      欲藉連續舉發以警惕及遏阻違規行為人任由違規事實繼續
      存在者，得授權主管機關考量道路交通安全等相關因素，
      將連續舉發之條件及前後舉發之間隔及期間以命令為明確
      之規範。道路交通管理處罰條例第85條之1 得為連續舉發
      之規定，就連續舉發時應依何種標準為之，並無原則性規
      定。雖主管機關依道路交通管理處罰條例第92條之授權，
      於90年5 月30日修正發布「違反道路交通管理事件統一裁
      罰標準及處理細則」，其第12條第4 項規定，以「每逾二
      小時」為連續舉發之標準，衡諸人民可能因而受處罰之次
      數及可能因此負擔累計罰鍰之金額，相對於維護交通秩序
      、確保交通安全之重大公益而言，尚未逾越必要之程度。
      惟有關連續舉發之授權，其目的與範圍仍以法律明定為宜
      。道路交通管理處罰條例第56條第2 項關於汽車駕駛人不
      在違規停放之車內時，執法人員得於舉發其違規後，使用
      民間拖吊車拖離違規停放之車輛，並收取移置費之規定，
      係立法者衡量各種維護交通秩序之相關因素後，合理賦予
      行政機關裁量之事項，不能因有此一規定而推論連續舉發
      並為處罰之規定，違反憲法上之比例原則，亦經司法院大
      法官議會議釋字第604 號解釋在案。從而，本件異議人雖
      於98年5 月31日下午3 時50分許、同年6 月1 日上午10時
      31分許連續為警舉發，惟上開舉發時間既已相隔逾2 小時
      ，揆諸前開說明，舉發機關及原處分機關對於異議人上開
      違規停車行為為連續舉發、處罰，依法即屬有據，是異議
      人就此部分所辯，亦屬無據而不足採。
五、從而，本件異議人前開違規事證已足堪認定。原處分機關依
    道路交通管理處罰條例第56條第1 項第10款之規定，各裁處
    異議人罰鍰1,200 元，核無違誤。本件異議人之異議為無理
    由，應予駁回。
據上論斷，應依道路交通案件處理辦法第19條，裁定如主文。
中    華    民    國    98    年    8     月    21    日
                    交通法庭    法  官  謝梨敏
以上正本證明與原本無異
如不服本裁定應於送達後5日內向本院提出抗告狀
                                書記官  翁子婷
中    華    民    國    98    年    8    月    21    日


司法院資訊處製作；財團法人民間司法改革基金會備份。
